臺灣高等法院刑事裁定
110年度毒抗字第60號
抗  告  人  阮天佑



上列抗告人因毒品危害防制條例案件，不服臺灣桃園地方法院中
華民國109年12月22日裁定（109年度毒聲字第619號），提起抗
告，本院裁定如下：
　 主  文
抗告駁回。                                           
    理  由
一、原裁定意旨略以：抗告人即被告（下稱抗告人）甲○○於109
    年4月21日1時30分許為警採尿時起回溯120小時內之某時，
    在臺灣地區不詳地點，以不詳方式，施用第二級毒品大麻1
    次。嗣於109年4月21日1時30分許，為警採集尿液，經以酵
    素免疫分析初步檢驗及氣相層析質譜儀法確認檢驗後，確呈
    大麻代謝物陽性反應，有臺北市政府警察局偵辦毒品案件尿
    液檢體委驗單、台灣尖端先進生技醫藥股份有限公司濫用藥
    物檢驗報告各1份在卷可查，是抗告人甲○○施用第二級毒品
    大麻之事實，洵堪認定。又抗告人前未曾因違反毒品危害防
    制條例經觀察、勒戒處分，有臺灣高等法院被告前案紀錄表
    在卷可參，本件聲請於法並無不合，應予准許。爰依毒品危
    害防制條例第20條第1項、觀察勒戒處分執行條例第3條第1
    項之規定，裁定抗告人施用第二級毒品，應送勒戒處所觀察
    、勒戒，其期間不得逾2月等語。
二、抗告意旨略以:抗告人因毒品咖啡為警查獲，抗告人並無施
    用大麻，且經警查獲後再無施用毒品。抗告人當初或許態度
    不佳，現已知錯，努力改過，願自費戒癮治療，或是不定期
    採驗尿液，請求給予改過機會等語。
三、按「犯毒品危害防制條例第10條之罪者，檢察官應聲請法院
    裁定，或少年法院（地方法院少年法庭）應先裁定，令被告
    或少年入勒戒處所觀察、勒戒，其期間不得逾2月」，毒品
    危害防制條例第20條第1項定有明文。
四、經查：
  ㈠抗告人雖否認有施用第二級毒品大麻之犯行，然抗告人於109
    年4月21日1時20分許，在臺北市大安區辛亥路與建國路口為
    警查獲後，於同日1時30分採得之尿液檢體，經送台灣尖端
    先進生技醫藥股份有限公司以酵素免疫分析法（EIA）初步
    檢驗，再以氣相層析質譜儀法（GC/MS）確認檢驗結果，呈
    大麻代謝物陽性反應，且大麻代謝物之濃度反應高於閾值（
    大麻代謝物確認檢驗閾值大於或等於15ng/mL，確認檢驗結
    果高達41ng/mL），此有台灣尖端先進生技醫藥股份有限公
    司於109年5月5日出具之濫用藥物檢驗報告（尿液檢體編號1
    44208）及臺北市政府警察局偵辦毒品案件尿液檢體委驗單
    表各1份（見臺灣臺北地方檢察署109年度毒偵字第1314號卷
    第46、47頁）在卷可憑。
　㈡參酌行政院衛生署管制藥品管理局民國97年7月23日管檢字第
    0920005609號函之說明，免疫學分析法係用於毒品尿液之初
    步檢驗，由於該分析法對化學結構類似之成分亦可能產生反
    應，故初步檢驗呈陽性反應者，需採用另一種不同分析原理
    之檢驗方法進行確認。大部分地方衛生單位所採用之另一種
    方法為Toxi-Lab分析法（屬薄層層析法），惟僅檢驗嗎啡及
    安非他命二項。經行政院衛生署認可之檢驗機構則採用氣相
    層析質譜儀（GC/MS）鑑驗各項毒品。以氣相層析質譜儀分
    析法進行確認者，均不致產生偽陽性反應。Toxi-Lab分析法
    之靈敏度不如氣相層析質譜儀分析法，惟同時引起免疫學方
    析法及Toxi-Lab分析法均呈偽陽性之機率極低。本局曾針對
    全國各衛生局判定為陽性之尿液檢體，抽樣以氣相層析質譜
    儀分析法進行確認，均未發現有偽陽性之誤判情形。而毒品
    施用後於尿液、血液中可檢出之最大時限，與施用劑量、施
    用頻率、施用方式、施用者飲水量之多寡、個人體質、代謝
    情況、檢體收集時間點及所用檢測方法之靈敏度等因素有關
    ，因個案而異。依據Clarke's Isolation and Identificat
    ion of Drugs第二版記載，血液中藥物之半衰期（濃度減半
    所需時間）分別為古柯鹼0.7-1.5小時、海洛因3分鐘（其代
    謝物嗎啡2-3小時）、嗎啡2-3小時、大麻20-36小時、安非
    他命12小時（當尿液偏酸性則4-8小時）、甲基安他非命9小
    時、Ketamine 2-4小時，而MDMA約8.49小時（Nieves Pizar
    ro等人發表於Journal of Analytical Toxicology 2002之
    報告）。一般於尿液中可檢出之最大時限，古柯鹼為施用後
    1-4天、海洛因2-4天、嗎啡2-4天、大麻1-10天、安非他命1
    -4天、甲基安非他命1-5天、MDMA 1-4天、M-DA 1-4天、Ket
    amine2-4天，則抗告人於上揭時地所採驗之尿液檢驗結果呈
    大麻代謝物陽性反應，於回溯240小時內至少有施用過1次大
    麻一事應可認定。　
　㈢按毒品危害防制條例於民國87年5月20日制定時，即認施用毒
    品者具「病患性犯人」特質，首重醫療處置，故就初犯規
    定先施以觀察勒戒、強制戒治程序，俾能戒除其毒癮。迨97
    年4月30日修正時，就初犯者，增訂檢察官得為附命完成戒
    癮治療之緩起訴處分，而使施用毒品者得以社區處遇方式進
    行戒癮治療，其立法者旨在設計多元處遇，以對施用毒品者
    有效治療，至究採機構或社區處遇方式，乃賦予檢察官裁量
    權。而此項裁量權之行使，屬檢察官偵查中職權，除違法或
    明顯濫權外，固非法院得實質審查者，然依毒品危害防制條
    例第24條第3項授權訂頒之毒品戒癮治療實施辦法及完成治
    療認定標準，除有該標準第2條第2項各款所定事由，且有礙
    於戒癮治療期程外，檢察官應妥適審酌是否對被告為附命完
    成戒癮治療之緩起訴處分，其第6條尚規定檢察官為緩起訴
    前，應得參加戒癮治療被告之同意，並向其說明完成戒癮治
    療應遵守事項後，指定其前往治療機構參加戒癮治療。據此
　　，檢察官為決定被告是否適合為上開緩起訴處分，亦即對於
    治療手段，究採社區式戒癮治療，或監禁式的觀察勒戒，應
    於上開裁量權行使前，將被告意見納入部分審酌事項。惟若
    檢察官於裁量權行使前，依卷內資料綜合判斷，已足認對被
    告不宜採取社區式戒癮治療，縱未說明其職權行使之理由，
    而逕為聲請觀察、勒戒之裁定，亦難率謂有何違法或不當。
    被告於109年4月21日為警查獲至今，均矢口否認施用第二級
    毒品大麻，檢察官依卷內資料綜合判斷，認對被告不宜採取
    社區式戒癮治療，並於聲請書說明其職權行使之理由，縱未
    徵詢被告意見，聲請送觀察勒戒，難謂其裁量權之行使有何
    違法或不當。而原審准依檢察官之聲請，裁定被告應送觀察
    、勒戒處所觀察勒戒等旨，亦無不合，應予維持。
五、綜上所述，抗告意旨徒憑前詞，指摘原裁定不當，為無理由
　　，應予駁回。
據上論結，應依刑事訴訟法第412條，裁定如主文。
中　　華　　民　　國　　110 　年　　1　　月　　25　　日
                  刑事第十二庭 審判長法  官  陳如玲
　　　　　　　　　                   法  官  郭惠玲
　　　　　　　　　                   法  官  廖建瑜
以上正本證明與原本無異。
不得再抗告。
                                      書記官  邵佩均
中　　華　　民　　國　　110 　年　　1 　　月　　25　　日